臺灣彰化地方法院民事判決
111年度訴字第467號
原      告  王遵堯
訴訟代理人  林克彥律師                 
被      告  謝閔卿
            黃煒加

上列當事人間因被告殺人未遂等案件（本院109年度訴字第480號
），原告提起刑事附帶民事訴訟，請求損害賠償（本院109年度
附民第141號），經本院刑事庭裁定移送前來，本院於民國111年
10月6日言詞辯論終結，判決如下：
    主  文
原告之訴及假執行之聲請均駁回。　　
    事實及理由
甲、程序事項：
壹、按訴狀送達後，原告不得將原訴變更或追加他訴。但擴張或
    減縮應受判決事項之聲明者，不在此限，民事訴訟法第255
    條第1項第3款定有明文。經查，原告起訴時聲明「被告丙○○
    、乙○○、戊○○、丁○○、甲○○等五人應連帶給付原告新臺幣（
    下同）406萬6754元，及自刑事附帶民事起訴狀繕本送達之
    翌日起至清償之日止，按年息百分之5計算之利息」（見本
    院附民卷第5、43頁）。嗣因和解而撤回對丙○○、乙○○之訴
    （見本院卷第79-81頁），且與甲○○於民國111年6月14日成
    立訴訟上和解（見本院卷第93頁），最後變更聲明為「被告
    戊○○、丁○○應連帶給付原告46萬元，及自刑事附帶民事起訴
    狀繕本送達最後一位被告翌日起至清償日止，按年息百分之
    5計算之利息」（見本院卷第151頁），核原告上開撤回及變
    更，於法並無不合，應予准許。
貳、被告經合法通知，均未於言詞辯論期日到場，核無民事訴訟
    法第386條各款所列情形，爰依原告之聲請，由其一造辯論
    而為判決。
乙、實體事項：
壹、原告主張略以：
　　原告與友人於108年3月23日凌晨3、4時許，在彰化縣○○鄉○○
    路0段000巷00弄00號「嘉年華KTV」唱歌，其等欲找傳播小
    姐助興，乃撥打電話予傳播公司請該公司派傳播小姐過來陪
    唱。被告即該公司司機丁○○即駕車載小姐到場，然雙方因故
    發生口角衝突，被告丁○○隨即撥打電話回公司，被告即該公
    司負責人戊○○即夥同甲○○、丙○○、乙○○到場支援，雙方爆發
    衝突。嗣經雙方共同認識之達哥出面調停後，始暫時停止互
    毆。惟丁○○、甲○○、乙○○、丙○○因見戊○○滿頭流血，且發現
    伊方才曾持刀出現在KTV停車場，現人仍在107號包廂內，竟
    生報復之心，於同日4時31分許，由丁○○、戊○○及乙○○、丙○○分持棒球棍、木棍、高爾夫球桿，甲○○則交付木棍予一名
    身分不詳之成年男子，一同衝去前揭包廂。待甲○○開啟包廂
    門後，即持前開武器不斷圍毆原告（下稱系爭事件)，致原
    告受有顱骨骨折併頭皮裂傷6.5公分、背部挫傷、左膝裂傷3
    公分、左小腿裂傷2公分、右小腿裂傷2公分、左手肘裂傷2
    公分及雙手擦傷等傷害(下稱系爭傷害）。又被告之傷害犯
    行業經本院109年度訴字第480號刑事判決判處罪刑在案（下
    稱本案刑事判決），爰依民法第184條第1項前段、第185條
    第1項、第193條第1項及第195條第1項前段規定，請求被告
    連帶賠償：1.醫療費用9140元、2.看護費用13萬8600元、3.
    減少工作收入4萬7880元、勞動能力損失44萬4380元、4.精
    神慰撫金50萬元等語。並聲明：㈠被告應連帶給付原告46萬
    元，及自刑事附帶民事起訴狀繕本送達最後一位被告翌日起
    至清償日止，按年息百分之5計算之利息。㈡願供擔保，請准
    宣告假執行。。
貳、被告經合法通知，均未於言詞辯論期日到場，亦未提出書狀
    作何聲明或陳述。
參、本院之判斷：
一、原告主張被告於上開時、地共同毆打原告，致其受有系爭傷
    害，且被告之傷害行為業經本院109年度訴字第480號刑事判
    決判處各有期徒刑1年8月在案（現上訴於臺灣高等法院臺中
    分院111年度上訴字第1168號審理中）等情，經本院職權調
    取本案刑事判決卷宗審閱無訛，並有上開判決書在卷可稽（
    見本院卷第13-22頁）。被告皆未於言詞辯論期日到場，亦
    未提出任何書狀或陳述供本院參酌，是原告主張之前開事實
    ，堪信為真實。
二、按因故意或過失，不法侵害他人之權利者，負損害賠償責任
    ；數人共同不法侵害他人之權利者，連帶負損害賠償責任；
    次按不法侵害他人身體、健康者，對於被害人因此喪失或減
    少勞動能力，或增加生活上之需要時，應負損害賠償責任；
    不法侵害他人之身體、健康、名譽、自由、信用、隱私、貞
    操，或不法侵害其他人格法益而情節重大者，被害人雖非財
    產上之損害，亦得請求賠償相當之金額，民法第184條第1項
    、第185條第1項前段、第193條第1項、第195條第1項前段分
    別定有明文。查被告2人共同傷害原告，造成原告受有系爭
    傷害，業據前述，則原告依上開規定，請求被告負損害賠償
    責任，當屬有據。
三、茲就原告請求之金額，是否應予准許，分述如下：
㈠、醫療費用損害部分：
　　原告主張其因系爭事件致有系爭傷害，受有醫療費用9140元
    之損害，有其提出之彰化基督教財團法人彰化基督教醫院（
    下稱彰基醫院）醫療收據為證（見本院附民卷第21-25頁）
    ，是原告主張其受有醫療費用9140元之損害，自堪採認。
㈡、看護費用損害部分：
　⒈按親屬間之看護，縱因出於親情而未支付該費用，然其所付
    出之勞力，顯非不能以金錢為評價，此種基於身分關係之恩
    惠，自不能加惠於加害人，而應比照一般看護情形，認被害
    人受有相當看護費之損害，命加害人賠償，始符民法第193
    條第1項所定增加生活上需要之意旨（最高法院89台上字第1
    749號判決要旨參照）。原告主張其因系爭傷害住院3日，且
    依醫囑術後應在家休養2個月，皆須依靠家人照顧生活起居
    ，以每日看護費2200元計算，共計受有看護費用13萬8600元
    之損害等語。
　⒉惟查，原告提出之彰基醫院109年6月8日診斷書僅記載原告於
    108年3月23日至同年月25日，此段住院期間需專人看護，而
    就出院後僅建議休養2個月，有上開診斷書在卷可參（見附
    民卷第19頁），顯見原告於住院治療期間確須專人照顧，而
    綜合原告治療狀況後，其出院後尚無專人看護之必要，且醫
    囑亦未記載出院後需人照顧。是自難以上開診斷書，遽認原
    告出院後仍須人看護，而受有2個月之看護費用損害。
　⒊基上，原告得請求之看護費用之損害應僅有其住院治療之3日
    。又原告請求看護費用以每日2200元計算，尚屬合理。準此
    ，原告請求被告賠償看護費用6600元（計算式：2200×3=660
    0)，在此範圍內，應可採認，逾此部分即屬無據。
㈢、減少工作收入損害部分：
　⒈原告主張因系爭傷害，除住院期間之3日外，依醫囑應休養2
    個月，造成原告無法從事任何工作，而系爭事件發生前原告
    投保漁會勞工險，每月薪資2萬2800元，故原告總計受有4萬
    7880元之損害等語。
　⒉原告主張其因系爭傷害住院治療3日，未能獲取此3日之工作
    收入，業具原告提出前開診斷書為證；又該診斷書亦記載原
    告於出院後應休養2個月等語，且原告主張其因系爭事故應
    有63日未能獲取工作收入，亦未見被告爭執。準此，原告主
    張以每月2萬2800元計算，總計受有減少工作收入之損失4萬
    7880元【計算式：22,800元×3日/30日+22,800元×2＝47,880
    元】，尚屬有據，應予准許。。
㈣、減少勞動力損害部分：
　　原告雖主張其因系爭傷害，致右手臂、左腳神經因此產生損
    傷後神經痛，而有無法抬舉、施力、出現麻痺等症狀，依勞
    動部勞工保險失能給付標準屬神經類「外傷後疼痛症候群」
    失能等級第七級，換算受有勞動能力減損62.21%，自108年5
    月25日起計算至原告65歲法定退休年齡止，以每月工資2萬2
    800元計算，勞動能力減損之損害共計337萬1134元，此部分
    僅請求44萬4380元等語。惟原告就其受有上開失能情狀，並
    未舉證以實其說。又原告曾於111年6月14日當庭以言詞聲請
    鑑定，然於111年8月10日具狀表示「前次庭期聲請就勞動能
    力減損之部分進行鑑定，因現認無鑑定之必要，故就此部分
    撤回鑑定之聲請」等語（見本院卷第99頁），復經本院於11
    1年9月13日向原告闡明是否聲請鑑定，原告亦表明不聲請鑑
    定（見本院卷第125頁）。參之原告所受之系爭傷害，為顱
    骨骨折併頭皮裂傷6.5公分、背部挫傷、左膝裂傷3公分、左
    小腿裂傷2公分、右小腿裂傷2公分、左手肘裂傷2公分及雙
    手擦傷等，是否確有勞動能力減損，實非無疑。是原告此部
    分主張，既未能舉證以實其說，其此部分請求，尚難認有據
    。
㈤、精神慰撫金部分：
　　按不法侵害他人之身體、健康、名譽、自由、信用、隱私、
    貞操，或不法侵害其他人格法益而情節重大者，被害人雖非
    財產上之損害，亦得請求賠償相當之金額，民法第195條第1
    項前段定有明文。又非財產上之損害，其核給之標準固與財
    產上損害之計算不同，然非不可斟酌雙方身分資力與加害程
    度，及其他各種情形核定相當之數額。查原告因系爭事件受
    有系爭傷害，其精神及肉體上受有痛苦，自屬顯然。再查原
    告為國中肄業，現從事漁業，月收入約2萬多，名下無任何
    財產，與前妻現育有2名未成年子女，原告尚須扶養已屆高
    齡之父母，業據原告陳報在卷（見本院卷第77頁）。本院斟
    酌原告受傷程度，所受痛苦情形、被告之傷害情節、兩造之
    身份、地位、經濟能力等一切情狀，認原告請求賠償精神慰
    撫金50萬元，尚屬適當。
㈥、基上，原告因系爭事件所受之損害總額，連同精神慰撫金在
    內，合計為56萬3620元（醫療費用損害9140元＋看護費用損
    害6600元＋減少工作收入損害4萬7880元＋精神慰撫金50萬元＝
    56萬3620元）。
四、按連帶債務人相互間，除法律另有規定或契約另有訂定外，
    應平均分擔義務；因連帶債務人中之一人為清償、代物清償
    、提存、抵銷或混同，而債務消滅者，他債務人同免其責任
    ；債權人向連帶債務人中之一人免除債務，而無消滅全部債
    務之意思表示者，除該債務人應分擔之部分外，他債務人仍
    不免其責任，民法第280條本文、第274條及第276條第1項分
    別定有明文。查原告因系爭傷害受有56萬3620元之損害，應
    由被告戊○○、丁○○及丙○○、乙○○、甲○○負連帶賠償責任，已
    如上述，丙○○、乙○○、甲○○分別以給付22萬元、22萬元、24
    萬元為條件與原告成立和解，並已給付和解金，業據原告自
    陳在卷（見本院卷第124頁），且有和解書及本院和解筆錄
    在卷可稽（見本院卷第93、101-103頁）。依前揭說明，丙○○、乙○○、甲○○已清償68萬元，就其基於因給付和解金所生
    之清償效力，依民法第274條之規定，發生絕對效力而使其
    他連帶債務人於其給付和解金範圍內同免其責任。從而，原
    告之損害已因丙○○、乙○○、甲○○給付和解金獲得填補，經扣
    除後已無餘額（68萬元大於56萬3620元）可對被告請求，故
    原告對被告之請求，已屬無據。至丙○○、乙○○、甲○○因給付
    和解金，致被告無須再為給付，乃連帶債務人間內部求償問
    題，附此敘明。
肆、綜上所述，原告對被告為侵權行為損害賠償請求雖屬有據，
    惟其損害已因丙○○、乙○○、甲○○給付和解金獲得填補，經扣
    除後已無餘額可對被告請求。從而，原告依侵權行為之法律
    關係，請求被告戊○○、丁○○應連帶給付46萬元，及自刑事附
    帶民事起訴狀繕本送達最後一位被告翌日起至清償日止，按
    年息百分之5計算之利息，為無理由，應予駁回。又原告之
    訴既經駁回，其假執行之聲請即失所依附，應併予駁回。
伍、本件事證已臻明確，兩造其餘之攻擊或防禦方法及所用之證
    據，經本院審酌後，認為均不足以影響本判決之結果，爰不
    逐一論列。又本件原告係提起刑事附帶民事訴訟，而由本院
    刑事庭依刑事訴訟法第504條第1項規定，裁定移送前來，免
    繳納裁判費，其於本院審理期間，亦未滋生其他訴訟必要費
    用，並無訴訟費用負擔問題，均附此敘明。
中　　華　　民　　國　　111 　年　　10 　　月　　20 　日
　                民事第三庭    法  官   洪堯讚　
一、上為正本係照原本作成。
二、如不服本判決，應於判決送達後20日內，向本院提出上訴狀
    （須按他造當事人之人數附繕本），如委任律師提起上訴者
    ，應一併繳納上訴審裁判費。
三、提起上訴，應以上訴狀表明(一)對於第一審判決不服之程度
    ，及應如何廢棄或變更之聲明，(二)上訴理由（民事訴訟法
    第441條第1項第3款、第4款），提出於第一審法院。
中　　華　　民　　國　　111 　年　　10 　　月　　20　 日
                                書記官　 李盈萩